【裁判字號】    90,上訴,381
【裁判日期】    890427
【裁判案由】    毒品危害防制條例
【裁判全文】
臺灣高等法院刑事判決                              九十年度上訴字第三八一號
    上  訴  人  臺灣桃園地方法院檢察署檢察官
    上  訴 人
    即  被  告  乙○○
    指定辯護人  甲○
右上訴人因被告違反毒品危害防制條例案件，不服臺灣桃園地方法院八十八年度訴字
第一０一七號，中華民國八十九年十二月六日第一審判決（起訴案號：臺灣桃園地方
法院檢察署八十八年度偵字第九八五二號；移送併審案號：八十八年度偵字第一七０
五一號）提起上訴，甲○判決如左：
    主  文
原判決撤銷。
乙○○轉讓第二級毒品，累犯，處有期徒刑拾月。
扣案第二級毒品安非他命壹小包（毛重壹點陸公克）沒收銷燬之。
    事  實
一、乙○○前曾於民國（下同）八十七年二月間，因違反麻醉藥品管理條例案件，經
    台灣桃園地方法院判處有期徒刑三月確定，甫於八十七年四月十三日執行完畢；
    其於八十七年八月間，又因違反槍砲彈藥刀械管制條例案件等罪，被臺灣桃園地
    方法院檢察署檢察官提起公訴，為甲○就違反槍砲彈藥刀械管制條例案件，判處
    有期徒刑三年，併科罰金新台幣十五萬元，就所犯妨害公務罪部分，經判處有期
    徒刑六月，合併定執行刑為有期徒刑三年四月，併科罰金新台幣十五萬元，應執
    行至九十二年八月十一日止；其又於八十九年九月二十五日，為臺灣桃園地方法
    院以毒品防治條例之施用第二級毒品罪，判處有期徒刑四月，以施用第一級毒品
    罪，判處有期徒刑八月，合併定執行刑為有期徒刑十月，應執行至九十三年六月
    十一日止。
二、乙○○仍不知悔改，於八十八年六月二十五日晚間八時許，在桃園縣桃園市○○
    ○路假日飯店前，將安非他命一小包（毛重三點六公克，另案扣押）轉讓與丁○
    ○施用，而雙方約由丁○○交付新台幣（下同）五千元為轉讓之代價，嗣因丁○
    ○身上無現金，丁○○乃將其駕駛之車號「ＫＤ─二六七二號」之白色自用小客
    車交付乙○○，以之為上開轉讓安非他命代價五千元之質押。嗣於八十八年六月
    二十六日中午十二時三十分許，丁○○攜上開安非他命行經桃園縣中壢市○○道
    路時，為警臨檢盤獲，乃供出毒品來源為乙○○，並隨即帶同警員前往乙○○桃
    園縣中壢市○○○街二三二號九樓住所處查獲乙○○，當場並扣得安非他命一小
    包（毛重一點六公克）、吸食器一組、帳冊一本等物。
三、案經桃園縣警察局中壢分局報請台灣桃園地方法院檢察署檢察官偵查起訴。
    理  由
一、訊據上訴人即被告乙○○，固坦承於右揭時地為丁○○帶同員警前往查獲，並起
    出安非他命一小包、吸食器一組、帳冊一本等事實不諱，惟矢口否認有何販賣毒
    品犯行。其於原審辯稱：伊沒有賣安非他命給丁○○，丁○○於警訊中所言均不
    實在，丁○○故意在陷害伊，丁○○有說被警察刑求，警訊筆錄不實，扣案帳冊
    是伊隨手亂寫的云云；於甲○調查及審理中辯稱：伊確未賣安非他命與丁○○，
    丁○○所有車號ＫＤ─二六七二號之白色小客車，因為丁○○欠伊五千元，所以
    才交付給伊，是在伊被查獲之前一星期交給伊者；在警訊時，警員未問丁○○將
    車子交給伊之原因，所以才未講，而且伊在警訊曾被刑求云云。
二、經查：
（一）證人丁○○在警訊中供稱：「警方扣案的安非他命是在八十八年六月二十五日
      晚上八點左右在桃園市○○○路假日飯店前向綽號『阿春』之男子以新台幣五
      千元代價購買，但因為沒有現金所以將伊所駕駛之ＫＤ－二六七二號白色自小
      客車在現場抵押給『阿春』，伊則坐計程車回中壢市。」、「我當面指認此人
      就是販賣毒品給我的乙○○沒錯」、「『阿春』行動電話經常更換，目前使用
      0000000000號行動電話。」云云（參見偵查卷第七頁），查證人丁
      ○○之上開供證，核與被告自承丁○○之「ＫＤ─二六七二號」自小客車由丁
      ○○交與伊在使用之事實，及上開「0000000000號」行動電話，被
      告於警訊中自承「這具電話是我一位綽號『阿丁』的朋友給我用的，電話費由
      他繳納，這具電話卡是他的，行動電話是我的。」（參見偵查卷第十一頁），
      及其自承其綽號為「阿春」等情相吻合；此外並有自丁○○身上扣得之安非他
      命一小包（毛重三點六公克）、自被告住處扣得之安非他命一小包（毛重一點
      六公克）扣案可資佐證，堪信證人丁○○此部分所述為可採。
（二）證人丁○○在警訊中雖又供證：我「向『阿春』買很多次安非他命及海洛因，
      次數很多我已記不清楚，每次都買一小包，價錢大概都是新台幣二、三千元。
      」、「我自八十七年十一、十二月開始以行動電話與『阿春』聯絡購買毒品海
      洛因及安非他命，每三、五日就購買一次，約定交貨地點不是在桃園市○○○
      路假日飯店前就是約在中壢市○○○街二三二號樓下交易。」等語（參見偵查
      卷第七頁正反面），惟按證人丁○○於警訊中所述：八十八年六月二十五日向
      被告購買安非他命之部分，雖為事實，如前所述，然其上開所述向被告購買安
      非他命之事實，其時間並不確定，且其每次所購買之數量及金額亦甚為籠統而
      不確定，被告復否認此部分之犯行，經查亦無積極證據足資佐證證人丁○○之
      上開供證與事實相符，此部分即無從證明，惟並不能以之即否定丁○○於警訊
      中所述：於八十八年六月二十五日向被告購買安非他命部分之真正。
（三）次查被告何以持有證人丁○○所駕駛之ＫＤ－二六七二號自小客車一節，證人
      丁○○在警訊中先稱：是向乙○○以新台幣五千元代價購買安非他命，但因為
      沒有現金所以將該車抵押等語；嗣在原審法院審理時改稱：因伊之前向乙○○
      借五千元，沒錢還他，他就將伊車子開走云云，於甲○囑託臺灣臺東地方法院
      訊問時又稱：安非他命並非向乙○○所買，在警訊時，因伊欠乙○○五千元，
      乙○○就押伊車子，伊心態不平衡才故意說是向乙○○買的等語（參見偵查卷
      第七頁反面、原審八十八年十月二十六日筆錄、甲○卷第八十五頁）；惟證人
      丁○○之上開供證，與被告在警訊中所稱：丁○○的車是他說他被警察追，約
      伊在桃園假日飯店前將車交給伊，不是抵押云云、在原審所稱：丁○○向伊借
      五千元，車子押在伊那邊云云，及於甲○調查中所供：「因為他欠我五千元，
      所以給我，是在我被查獲的前一星期給我的。」等詞（參見偵查卷第十頁、原
      審卷八十九年四月二十四日筆錄、甲○卷第六十八頁）相互對照，足見二人所
      述不僅前後自相矛盾，且彼此互核不符。而證人丁○○自警訊起，迄甲○調查
      中，始終未曾提及其因被警察追才將車寄放在被告處之事實，足見被告警訊所
      言：「丁○○的車是他說他被警察追，在桃園假日飯店前將車交給伊」等詞為
      不實。至渠等二人嗣後在原審審理及甲○調查、審理時雖均改稱：車是丁○○
      借款五千元之抵押云云，證人丁○○於原審並補充稱：因伊當時在退藥，而且
      車子被乙○○開走，伊有一點不甘願，才說毒品是向乙○○買的云云，惟該車
      如係供作借款擔保之用，來路正當，則被告當時為警逮捕，並經警員訊以販賣
      毒品予丁○○之事，衡情自清尚且不及，豈有胡說一通之理？更參以證人丁○
      ○在原審及甲○調查時，多方砌詞推稱警訊不實，此如後述，足見二人於原審
      及甲○所述，為飾卸之詞，並不足採，是應以證人丁○○在警訊中所述將車供
      作購買毒品之抵押等語為真實。
（四）證人丁○○就其警訊筆錄之真實性，在原審法院審理時雖先後辯稱：「（警訊
      筆錄）是警察先寫好要伊蓋章的。」（參見原審八十八年十月十九日筆錄）、
      「警察問伊時伊就說（車子）在乙○○那裡，伊原本以為警察在追贓車，伊車
      那時在乙○○處，警察在幫伊做筆錄時伊正在退藥，因為車在乙○○那裡，所
      以也說毒品向他買的，警察沒有脅迫伊，警訊筆錄是伊自己講的。」云云（參
      見原審卷第八十六頁八十八年十月二十六日筆錄），顯見其所述先後明顯不一
      ，且與證人即警員陳育德、陳健成分別於原審到庭所證：「伊等沒有對丁○○
      逼供、脅迫或利誘；陳育德有問丁○○車在哪裡，是問他平常用的那一部，是
      指買毒品抵押的那一部，因懷疑內還有毒品，所以問他車在那裡，他說車在乙
      ○○那裡，說向乙○○買毒品沒錢，用車抵押給他，伊等抓到當場就有問他，
      他在現場這樣講，在警局也是這樣講，丁○○在警察局時正常，精神狀況良好
      ，看不出有退藥痕跡」等語不符（參見原審卷第一０一頁原審法院八十八年十
      月五日、十一月十一日筆錄）。而衡情證人警訊筆錄如係警員自行寫就，試問
      警員如何得知證人將車質押與被告之事？況本件係因證人丁○○攜有安非他命
      為警查獲，於警局中供出其向被告購買安非他命及海洛因之事實，對照證人在
      另案經警採集其尿液送驗結果，確有呈嗎啡及安非他命陽性反應者，有憲兵司
      令部刑事鑑識中心八十九年三月二十八日（八九）綱得字第四０四七號函鑑驗
      通知書、桃園縣衛生局八十八年八月二十七日尿液鑑定報告、法務部調查局鑑
      驗通知書各一紙附於原審卷可稽，與證人警訊所言向被告購買安非他命及海洛
      因一節暗合（被告乙○○是否成立販賣第一級毒品罪，因公訴人並未對之提起
      公訴，故甲○不予審究），此均非證人自述，旁人無從得知之事，足見證人警
      訊所述確係真實，無不可採之理；而其此後多方砌詞推託，無非迴護之詞，不
      足採信。
（五）被告於原審審理時雖又辯稱：「丁○○上次偵訊中說被刑求。」，並請能與丁
      ○○對質云云（參見原審卷第二八四頁八十九年十一月二十二日審理筆錄），
      經查證人丁○○於原審八十八年十月十九日調查中雖指證：「（你在警局所說
      實在？有無刑求？）是警察先寫完要我蓋章的，他沒有刑求，但有嚇我，警訊
      不實在。」（參見原審卷第四十七頁），惟原審經質之證人即當時之承辦警員
      陳育德、陳健成二人，不惟堅決否認有刑求逼供情事，且證人陳育德、陳健成
      又一致證稱：「『邱』本來犯贓物罪被通緝，我們找到『邱』之後，搜身時他
      自己拿出一包『安』，然後供出乙○○。」等語（參見原審卷第三十八頁）；
      原審於八十八年十月二十六日調查時，經詰之證人丁○○：「你在警局說是向
      『江』買毒品，是警察嚇你或逼你說是『江』？」，丁○○覆稱：「警察沒逼
      我也沒嚇我，是我自己講的。」云云（參見原審卷第八十七頁反面），經查又
      無其他積極證據足資證明證人丁○○於警訊時有被刑求、逼供、或有違背其本
      意而陳述之情形，是被告此部分丁○○被刑求之辯解要無足採。至被告請求與
      證人丁○○對質乙節，按證人丁○○自原審八十八年十月十九日調查時起，已
      開始否認向被告乙○○購買安非他命，甲○於調查中又囑託臺灣臺東地方法院
      代為訊問丁○○，其已否認向被告購買安非他命之事實而為被告為有利之供證
      ，經查該證人於原審及甲○調查中所為有利被告之供述，難無事後迴護被告之
      虞，不足採信，已如前述，是甲○認毋庸再予訊問或讓渠等二人對質，於此敘
      明。
四、綜上所述，本件被告乙○○要有右開事實，已甚明確，堪予認定應予依法論科。
    查被告乙○○出售與丁○○之安非他命，其毛重為三．六公克，其出售之價格為
    五千元，惟被告係以多少價錢買進，因被告始終否認販賣而無法查知；又被告於
    出售丁○○時，是否有營利之意圖，亦無從查明；經查亦無其他積極證據足以佐
    證被告有營利之意圖，是被告所為，應只能成立轉讓第二級毒品安非他命罪。是
    核被告乙○○所為，係犯毒品危害防制條例第八條第二項之轉讓第二級毒品罪。
    被告持有第二級毒品安非他命之低度行為，為轉讓之高度行為所吸收，不另論罪
    。
    公訴意旨認被告所為係犯同條例第四條第二項販賣第二級毒品罪，尚有未洽，起
    訴法條應予變更。又被告持有毒品之低度行為為轉讓之高度行為所吸收，不另論
    罪。又被告有如事實欄所示之科刑及執行情形，有台灣桃園地方法院檢察署刑案
    資料查註紀錄表一紙及甲○被告全國前案紀錄表等在卷可稽，其於有期徒刑執行
    完畢後，五年內再犯本件有期徒刑以上刑之罪，為累犯，依法應加重其刑。
五、原審以被告所犯罪証明確予以論科，固非無見，惟查被告所為係犯毒品危害防制
    條例第八條第二項之轉讓第二級毒品罪，原審認係犯販賣第二級毒品罪，尚有未
    洽，本件被告上訴意旨空言否認犯罪，徒陳詞指摘原判決失當，固無理由，公訴
    人之上訴意旨以被告另於八十七年五月二十一日，在桃園縣大園鄉萬能工專（現
    改名為萬能技術學院）前之便利商店，將安非他命二大包（含袋重十八點六公克
    ，已經檢察官沒收銷燬）以二萬五千元之代價，販賣予丙○○、戊○○，因認被
    告此部分亦涉有販賣第二級毒品罪嫌，認與本案有連續犯之裁判上一罪關係而提
    起上訴，請求併案審理，亦非有據（理由詳後述），惟原判決既有上開可議之處
    ，自無可維持，應由甲○予以撤銷改判，爰審酌被告犯罪動機、目的、手段、所
    生危害、轉讓之數量及犯罪後態度等一切情狀，量處其有期徒刑拾月示懲。
六、扣案之第二級毒品安非他命一小包（毛重一點六公克），係毒品危害防制條例第
    二條第二項第二款所稱之第二級毒品，應依毒品危害防制條例第十八條第一項前
    段之規定，不問是否屬犯人所有，均依法宣告沒收銷燬之。至扣案之吸食器一組
    、帳冊一本，尚乏積極証據足資証明係被告供轉讓第二級毒品所用或預備之物，
    爰不予宣告沒收。又被告轉讓第二級毒品安非他命時，雙方係約定價金為五千元
    ，而丁○○無現金而以其所駕駛之「ＫＤ─二六七二號」白色自用小客車「抵押
    」與被告（參見丁○○之警訊筆錄─偵查卷第七頁），其所謂「抵押」應係動產
    質押之情形，而本件於事發後，被告已將該車返還與丁○○，實際上丁○○並未
    為價款之交付，被告亦無所得，故對於雙方所約定之價款「五千元」，自不能依
    毒品危害防制條例第十九條第一項規定宣告沒收，或為如一部或全部不能沒收，
    以其財產抵償之諭知，亦此敘明。
七、公訴意旨另以：被告乙○○自八十七年十一月起至八十八年六月二十五日止，連
    續多次在桃園縣境內，向不詳姓名者販入安非他命後，除前開有罪部分之一次販
    賣行為外，另連續多次販售予丁○○及綽號「如如」、「玲瓏」、「小芳」、「
    澎仔」、「Ｋ哥」等不特定人施用，就此部分亦涉有販賣毒品罪嫌。訊據被告乙
    ○○則否認右揭犯行，辯稱：「Ｋ哥是賴有智，澎仔是朋友，伊沒有買毒品給他
    們，筆記是伊隨手亂寫的」云云（參見原審卷第一七五頁原審八十九年四月二十
    四日筆錄）。按公訴意旨認被告涉有上揭販賣毒品犯行，無非係以證人丁○○之
    指訴及扣案帳冊一本，為其論據。然查：(1)、證人丁○○在警訊中陳稱：其之前
    向被告購買安非他命及海洛因之時間、次數、金額均因時間久遠，不復記憶云云
    （參見偵查卷第七頁），經查又無其他積極證據以實其說，是尚難認定丁○○所
    指此部分事實為真實。(2)、再者，證人丁○○從未指稱被告販售安非他命與上開
    「如如」「玲瓏」、「小芳」、「澎仔」、「Ｋ哥」等人，而經甲○檢視扣案帳
    冊結果，其上僅有一頁記載，且內容語焉不詳，無法得知被告確有販賣毒品與綽
    號「如如」等人情事；且因綽號「如如」等人均無其等之年籍、住址以資傳訊求
    證，是被告此部分犯行均屬不能證明，惟公訴人認此部分事實與前開已起訴部分
    之事實，有連續犯裁判上一罪之關係，故不另為無罪之諭知。
八、移送併案意旨略以：被告乙○○意圖營利，於八十七年五月二十一日，在桃園縣
    大園鄉萬能工專（現改名為萬能技術學院）前之便利商店，將安非他命二大包（
    含袋重十八點六公克，已經檢察官沒收銷燬）以二萬五千元之代價，販賣予丙○
    ○、戊○○，因認被告此部分亦涉有販賣第二級毒品罪嫌等語。惟查，移送併案
    意旨認被告販賣毒品，係在八十七年五月二十一日，與本件被告係在八十八年六
    月二十五日販賣毒品予丁○○相較，時間相隔一年之久，顯難認係基於同一概括
    犯意而為，並無連續犯裁判上一罪之關係，非甲○所得審理，應退由檢察官另行
    偵查，附此敘明。
九、據上論斷，應依刑事訴訟法第三百六十九條第一項前段、第三百六十四條、第三
    百條、第二百九十九條第一項前段、毒品危害防制條例第八條第二項、第十八條
    第一項前段、刑法第十一條前段、第四十七條，判決如主文。
本案經檢察官張秋雲到庭執行職務。
中      華      民      國     八十九    年     四     月    二十七   日
                              台灣高等法院刑事第十六庭
                                  審判長法  官  許  增  男
                                        法  官  黃  鴻  昌
                                        法  官  蔡  彩  貞
右正本證明與原本無異。
如不服本判決應於收受送達後十日內向甲○提出上訴書狀，其未敘述上訴之理由者並
得於提起上訴後十日內向甲○補提理由書（均須按他造當事人之人數附繕本）。
                                        書記官  高  柑  柏
中      華      民      國     八十九    年     四     月    二十七   日
附錄本案論罪科刑法條全文：
毒品危害防制條例第八條第二項：
轉讓第二級毒品者，處六月以上五年以下有期徒刑，得併科新臺幣七十萬元以下罰金
。


司法院資訊處製作；財團法人民間司法改革基金會備份。
